【裁判字號】    97,訴,212
【裁判日期】    970829
【裁判案由】    履行契約
【裁判全文】
臺灣雲林地方法院民事判決               97年度訴字第212號
原      告  丙○○
訴訟代理人  林再輝律師
被      告  乙○○
                        號
            丁○○
            甲○○
上列當事人間履行契約事件，於中華民國97年8月19日言詞辯論
終結，本院判決如下：
    主  文
被告乙○○應將坐落雲林縣東勢鄉○○段一六八之九地號、地目
田、面積八四點七三平方公尺之土地，及同段一六八之十地號、
地目田、面積八四點六七平方公尺之土地所有權移轉登記為原告
所有。
被告丁○○應將坐落雲林縣東勢鄉○○段一六八地號、地目田、
面積四九點０五平方公尺之土地，同段一六九地號、地目水、面
積四０點五七平方公尺之土地，同段一六九之三地號、地目水、
面積二九點四三平方公尺之土地，及同段一六八之六地號、地目
田、面積四九點一四平方公尺之土地所有權移轉登記為原告所有
。
被告甲○○應將坐落雲林縣東勢鄉○○段一六八之一三地號、地
目田、面積一一二點六六平方公尺之土地所有權移轉登記為原告
所有。
被告甲○○應於原告將坐落雲林縣東勢鄉○○段一六八之一二地
號、地目田、面積一００點一六平方公尺土地上之建號二五六號
建物之所有權應有部分二分之一移轉登記為被告甲○○所有時，
將其所有之上開一六八之一二地號土地所有權應有部分二分之一
移轉登記為原告所有。
訴訟費用新台幣貳萬肆仟捌佰伍拾玖元由原告負擔。
    事 實 及 理 由
一、原告起訴主張：
  (一)兩造於民國87年2 月15日簽訂合建合約書，約定被告提供坐
    落雲林縣東勢鄉○○段168 地號、168-4 地號、168-5 地號
    、169 地號及222-4 地號土地供原告興建3樓 透天住宅，雙
    方按五五對分比例分配房屋，由原告分得如合建合約書配置
    圖所示房屋A1、B1、A3、A4、A5全部及A6所有權應有部分2
    分之1 ，被告三人分得A2、B2、B3、B4、B5全部及A6所有權
    應有部分2 分之1 。原告則以承攬人之地位為被告建造房屋
    ，原告應得之承攬報酬金額，則用以抵充向被告購買房屋基
    地之價金，顯見兩造所訂之合建契約，性質上屬於「買賣與
    承攬之混合契約」。
  (二)上開168 地號土地嗣因分割增加168-6 地號、168-7 地號及
    168-8 地號土地，168-4 地號土地因分割增加168-9 地號、
    168-10地號及168-11地號土地，168-5 地號土地因分割增加
    168-12地號、168-13地號土地，169 地號土地因分割增加
    169-3 地號土地。經核對系爭契約配置圖與地籍圖謄本，可
    知原告分得A1之基地位於上開168-6 、169-3 及222-4 地號
    土地上，B1房屋位於上開168 、169 地號土地上，上開土地
    除222-4 地號土地為訴外人許安家所有外，其餘均為被告丁○○所有；A3、A4房屋之基地為上開168-9 、168-10地號土
    地，現為被告乙○○所有；A5、A6房屋之基地分別為168-13
    、168-12地號土地，目前為被告甲○○所有。
  (三)系爭契約第16條第6 款約定：「甲方（即被告三人）應於三
    F 結構體完成時，備妥乙方（即原告）移轉土地所需證件供
    乙方辦理取得部分之土地移轉。」是被告應於三樓結構體完
    成時，將上開168-6 、169-3 、168 、169 、168-9 、168-
    10、168-13地號土地之所有權及同段168-12地號土地應有部
    分2 分之1 移轉登記予原告，原告早於89年10月前即已依約
    完成全部合建房屋3 樓結構體，被告竟未依約將上開土地之
    所有權移轉登記予原告，甚且於90年間以原告建築之房屋有
    瑕疵及遲延完工為由提起訴訟，該案現已確定，並由被告聲
    請強制執行，卻仍不見被告依約塗銷抵押權設定，並移轉土
    地之所有權，為此依系爭契約之約定，提起本件訴訟。並聲
    明：除原告應提出對待給付及訴訟費用外，其餘如主文所示
    。
二、被告抗辯意旨：
  (一)被告乙○○部分：同意原告之請求，對於原告請求之訴訟標
    的認諾。
  (二)被告丁○○部分：同意原告之請求，但是原告應同時將上開
    168-12地號土地應有部分2 分之1 移轉登記予被告，除此之
    外對於原告請求之訴訟標的認諾。原告未主動與被告聯絡，
    亦未提出資料，被告才無法移轉所有權予原告，故本件訴訟
    費用應由原告負擔。
  (三)被告甲○○部分：同意原告之請求，對於原告請求之訴訟標
    的認諾。
三、得心證之理由：
  (一)按當事人於言詞辯論時為訴訟標的之捨棄或認諾者，應本於
    其捨棄或認諾為該當事人敗訴之判決。民事訴訟法第384 條
    定有明文。經查：本件被告乙○○、丁○○對於原告之請求
    均為認諾，被告甲○○對於原告關於上開168 之13地號土地
    請求移轉所有權部分亦為認諾，依前揭規定，應本於被告之
    認諾為被告敗訴之判決。是原告此部分之請求，為有理由，
    應予准許。
  (二)次按，當事人主張之事實，經他造於準備書狀內或言詞辯論
    時或在受命法官、受託法官前自認者，無庸舉證。當事人於
    自認有所附加或限制者，應否視有自認，由法院審酌情形斷
    定之。民事訴訟法第279 條第1 、2 項定有明文。經查：被
    告甲○○對於原告請求移轉系爭168 之12地號土地所有權應
    有部分2 分之1 乙節並不爭執，僅抗辯原告應同時將土地上
    建號256 號建物所有權應有部分2 分之1 移轉登記予被告，
    原告就被告此部分之抗辯亦不爭執，是原告與被告甲○○對
    於他造所主張之事實亦均為自認，且有合建合約書、土地登
    記謄本附卷可資佐證，此部分之事實，亦堪信為真實。
  (三)從而，原告依合建合約書之約定，請求被告丁○○、乙○○
    、甲○○將坐落雲林縣東勢鄉○○段168 、169 、168-6 、
    169-3 、168-9 、168-10、168-13地號土地所有權移轉登記
    予原告所有，及於原告將同段168-12地號土地上之建號256
    號建物所有權應有部分2 分之1 移轉登記為被告甲○○所有
    時，被告甲○○將其所有之上開168-12地號土地所有權應有
    部分2 分之1 移轉登記為原告所有，為有理由，應予准許。
四、本件除上開168-12地號土地外，均係本於被告認諾所為之判
    決，又本件訴訟被告原已同意與原告和解，將上開土地之所
    有權均移轉登記予原告，卻因原告堅持將舖設房屋周圍道路
    所需拆除建物之費用應由被告甲○○負擔此乙節列為和解條
    件，遭被告甲○○拒絕後而無法成立和解，此有本院97年8
    月5 日言詞辯論筆錄可稽（見本院卷第125 、126 頁），然
    兩造雖因上開非屬原告本案請求範圍內之事項而無法成立和
    解，被告卻仍就訴訟標的為認諾，是兩造前雖因本件合建契
    約而涉訟多年，然就前述情節觀之，如原告於訴訟外請求被
    告履行，被告應仍會配合辦理，是本件原告應無起訴之必要
    ，依民事訴訟法第80條之規定，訴訟費用應由原告負擔；至
    於上開168-12地號土地部分，雖被告甲○○行使同時履行抗
    辯權，然此部分亦為原告所不爭執，足證被告甲○○之行為
    ，按當時之訴訟程度，為防衛權利所必要，依同法第81條第
    2 款之規定，仍應由原告負擔訴訟費用，是本件全部之訴訟
    費用應由原告負擔，爰依民事訴訟法第87條第1 項之規定，
    判決如主文第5 項所示。
五、訴訟費用負擔之依據：民事訴訟法第80條、第81條第2款。
中    華    民    國    97    年    8     月    29    日
                     民事第二庭
                                  法  官  吳錦佳
以上正本證明與原本無異。
如不服本判決，應於送達後20日內，向本院提出上訴。
中    華    民    國    97    年    8     月    29    日
                                  書記官  鐘春金


司法院資訊處製作；財團法人民間司法改革基金會備份。
